臺北高等行政法院判決
　　　　　　　　　　　　　　　　　　 95年度訴字第04518號
　　　　　　　　　　　　　　　.
原　　　告　甲○○
訴訟代理人　許秀川 會計師
被　　　告　臺北縣政府稅捐稽徵處
代　表　人　乙○○處長）住同.
訴訟代理人　戊○○
　　　　　　丙○○
　　　　　　丁○○
上列當事人間因地價稅事件，原告不服臺北縣政府中華民國95年
12月5 日北府訴決字第0950566431號（案號：00000000）訴願決
定，提起行政訴訟。本院判決如下：
　　主  文
原告之訴駁回。
訴訟費用由原告負擔。
　　事  實
一、事實概要：
    緣原告所有坐落新店市○○段280 地號等31筆土地，民國（
    下同）94年地價稅經被告機關核定為新台幣（下同）3,035,
    835 元。原告不服，就其中坐落臺北縣新店市○○段280 、
    280- 1、280-3 、280-5 、280-7 、280-9 、306 、318 、
    319 、320 、323 、327 、330 、342 、346 、358 、398
    、455 、513 、321 、394 地號等21筆土地部份，申請復查
    ，未獲變更，提起訴願遭決定駁回，遂提起本件行政訴訟。
    嗣於本件行政訴訟審理中，原告具狀撤回關於臺北縣新店市
    ○○段321 、394 地號部份之請求。
二、兩造聲明：
　　(一)原告聲明求為判決：1.訴願決定、原處分關於臺北縣新店
                          市○○段280、 280- 1、280-3、2
                          80-5、280-7、280-9、306、318、
                          319、320、323、327、330、342、
                          346、358、398、455、513地號等
                          19筆土地課徵地價稅部份均撤銷。
                        2.訴訟費用由被告負擔。
　　(二)被告聲明求為判決：1.駁回原告之訴。
                        2.訴訟費用由原告負擔。
三、兩造之爭點：系爭19筆土地應課徵田賦或地價稅？被告機關
    課徵系爭19筆土地94年度地價稅，是否適法？
　　(一)原告主張之理由：
      1.依土地稅法施行細則第22條規定：「非都市土地編為前
        條第1 項以外之其他用地合於左列規定者，仍徵收田賦
        。一、於中華民國75年6 月29日平均地權條例修正公布
        施行前，經核准徵收田賦，仍作農業用地使用者。二、
        合於非都市土地使用管制規定，作農業用地使用者。」
        同細則第24條第3款規定：「第22條第1款之土地，由主
        管稽徵機關按平均地權條例於中華民國75年6 月29日修
        正公佈施行前徵收田賦之清冊課徵。」第5 款規定：「
        第22條第2 款之土地中供農作、森林、養殖、畜牧之使
        用者，由主管稽徵機關受理申請，會同有關機關勘查認
        定之。」
      2.新店市○○段280、280-1、280-3、280-5、280-7、280
        -9、306、318、319、320、323、327、330、342、346、
        0000-0000、0000-0000、0000-0000、0000-0000地號等
        19筆土地為山坡地育區丙種建築用地，地目為林或旱，
        均作農業使用，應課徵田賦。
      3.本件，系爭新坡段280 地號等19筆土地使用分區為山坡
        地保育區，使用地類別為丙種建築用地，地目為林。大
        部分為原生林小部份種植牧草，為土地稅法第10條所稱
        之農業用地，從未變更為非農業使用。被告係於75年底
        對原告改課地價稅，換言之，75年6 月29日以前係課徵
        田賦，依前開細則第24條第1項第3款規定，應依徵收田
        賦之清冊課徵，無須原告提出申請。再者，財政部72年
        9月6日（72）台財稅第36287 號函規定：「主旨：xx農
        林股份有限公司所有坐落xx縣xx市○○段xx 小段18711地
        號等15筆『旱』『林』地目土地，編為都市外山坡地保
        育區兩種建築用地，現仍作農業使用，應如何計徵土地
        稅乙案，復如說明，請查照。說明：一、（略）。二、
        查平均地權條例施行細則第34條但書：「依法編為乙種
        建築用地已屆滿5 年者應一律改徵地價稅」之規定業已
        刪除，並經行政院72年2 月23日台財72財字第3286號函
        修正發佈施行，本案農林股份有限公司所有坐落xx縣xx
        市○○段xx小段18711 地號等15筆「旱」「林」地目土地
        ，如經查明符合平均地權條例施行細則第34條之規定者
        ，應仍准課徵田賦。」
      4.依財政部80年11月28日台財稅第800421421 號函釋規定
        ：「原屬符合土地稅法第22條規定應課徵田賦之土地，
        部分變更為非農業用地使用，依法應改課地價稅者，應
        按其實際使用面積，分別課徵田賦及地價稅。」又財政
        部81年8月18日台財稅第811675581號函也有相同規定。
        為實質課稅原則及比例原則之精神。因此，領有雜項執
        照之土地，自應按該雜項執照實際使用面積，核課地價
        稅，而非以該雜項工作物坐落位置之土地地號，全部改
        課地價稅。至於雜項工作物實際使用面積以外之土地，
        應於建築房屋時，按照建築物實際使用面積，核課地價
        稅。未建築部分土地，如繼續作農業使用者，自應繼續
        課徵田賦。實務上，台北市稅捐稽徵處信義分處94年1
        月6日北市稽信義甲字第09461367100號函，核准財團法
        人台北市臺灣許姓宗祠，就建照執照記載地上一層興建
        房屋面積，按建築執照法定建蔽率換算建築基地使用面
        積，核課地價稅，其餘面積仍課徵田賦。即係依財政部
        前開函釋規定意旨辦理。
      5.依內政部66年5 月25日台內字第737414號函規定：「依
        平均地權條例第22條規定課徵田賦之農業用地，於變更
        為非農業用地使用時，應由該管市縣（市）政府查明依
        法變更地目後，再依施行細則第27條第2 項規定，通知
        稅捐機關改課地價稅。」。系爭土地，數十年來，地目
        仍為「林」亦可證明係爭土地並未變更為非農業使用。
      6.本件系爭土地，或已核發雜項執照或建築執照，除建築
        執照並未開工外，雜項執照均為道路水土保持工程，已
        施工建築部分，所使用之土地均已分割變更地目改課地
        價稅，不在本件爭訟之範圍內。其剩餘土地，繼續為農
        業使用，地目為「林」並未變更地目，自應課徵田賦。
　　(二)被告主張之理由：
      1.按「已規定地價之土地，除依第22條規定課徵田賦者外
        ，應課徵地價稅。」、「非都市土地依法編定之農業用
        地或未規定地價者，徵收田賦。」、「本法第22條第1
        項所稱非都市土地依法編定之農業用地，指依區域計畫
        法編定之農牧用地、林業用地、養殖用地、鹽業用地、
        水利用地、生態保護用地、國土保安用地之土地。」分
        別為土地稅法第14條、第22條第1 項前段及行為時同法
        施行細則第21條第1 項所明定。
      2.次按「非都市土地編為前條第1 項以外之其他用地合於
        左列規定者，仍徵收田賦。1.於中華民國75年6 月29日
        平均地權條例修正公佈施行前，經核准徵收田賦仍作農
        業用地使用者。2.合於非都市土地使用管制規定作農業
        用地使用者。」、「徵收田賦之土地，由直轄市或縣（
        市）政府依左列規定辦理。……三、第22條第1 款之土
        地，由主管稽徵機關按平均地權條例於中華民國75年6
        月29日修正公佈施行前徵收田賦之清冊課徵。……五、
        第22條第2 款之土地中供農作、森林、養殖、畜牧之使
        用者，由主管稽徵機關受理申請，會同有關機關勘查認
        定之。」分別為行為時土地稅法施行細則第22條、第24
        條第3、5款所明定。
      3.再按「非都市土地編為土地稅法施行細則第21條第1 項
        以外之其他用地，應同時符合同細則第22條第1款及第2
        款規定，始得課徵田賦。」亦為財政部88年3月4日台財
        稅字第880099371號函所釋示。
      4.經查原告所有新店市○○段等21筆土地，屬非都市土地
        ，其使用類別為丙種建築用地，且已規定地價在案，被
        告機關依臺北縣政府69年11月7日雜字第100號雜項執照
        、臺北縣政府工務局74年4 月24日北工建字第1499號建
        造執照變更通知書，以土地已整地，未作農業使用，遂
        自實際變更使用之次年期（即75年）起改課地價稅迄今
        ，揆諸首揭法條規定，於法並無不合。
      5.原告主張系爭280 地號等19筆土地，為山坡地保育區丙
        種建築用地，地目為林或旱，均作農業使用，應依土地
        稅法施行細則第22條規定課徵田賦乙節，查係爭土地非
        屬農業用地，且自75年起即改課地價稅，已不符行為時
        土地稅法施行細則第22條第1款所定「於中華民國75年6
        月29日平均地權條例修正公佈施行前，經核准徵收田賦
        ，仍作農業用地使用者」之要件，依前揭財政部88年3
        月4日台財稅字第880099371號函釋規定，係爭土地自不
        具備課徵田賦之要件，是現縱已改作農業使用亦無前開
        課徵田賦規定之適用。
      6.綜上所陳，原告之訴應認為無理由，請駁回原告之訴。
　　理  由
一、按「已規定地價之土地，除依第22條規定課徵田賦者外，應
    課徵地價稅。」、「非都市土地依法編定之農業用地或未規
    定地價者，徵收田賦。」、「本法第22條第1 項所稱非都市
    土地依法編定之農業用地，指依區域計畫法編定之農牧用地
    、林業用地、養殖用地、鹽業用地、水利用地、生態保護用
    地、國土保安用地之土地。」分別為土地稅法第14條、第22
    條第1 項前段及行為時同法施行細則第21條第1 項所明定。
    次按「非都市土地編為前條第1 項以外之其他用地合於左列
    規定者，仍徵收田賦。1.於中華民國75年6 月29日平均地權
    條例修正公佈施行前，經核准徵收田賦仍作農業用地使用者
    。2.合於非都市土地使用管制規定作農業用地使用者。」、
    「徵收田賦之土地，由直轄市或縣（市）政府依左列規定辦
    理。……3 、第22條第1 款之土地，由主管稽徵機關按平均
    地權條例於中華民國75年6 月29日修正公佈施行前徵收田賦
    之清冊課徵。……5 、第22條第2 款之土地中供農作、森林
    、養殖、畜牧之使用者，由主管稽徵機關受理申請，會同有
    關機關勘查認定之。」分別為行為時土地稅法施行細則第22
    條、第24條第3 、5 款所明定。又財政部88年3 月4 日台財
    稅字第880099371 號函釋：「非都市土地編為土地稅法施行
    細則第21條第1 項以外之其他用地，應同時符合同細則第22
    條第1 款及第2 款規定，始得課徵田賦。」該函釋與法律規
    定意旨並無不符，被告機關辦理相關案件，自得適用之。
二、本件原告就所有坐落臺北縣新店市○○段280 、280-1 、28
    0-3、280-5 、280-7 、280-9 、306 、318 、319 、320、
    323 、327 、330 、342 、346 、358 、398 、455 、513
    地號等19筆土地課徵94年地價稅部份不服，循序起訴意旨略
    以：系爭臺北縣新店市○○段280 地號等19筆土地為山坡地
    育區丙種建築用地，地目為林或旱，大部分為原生林小部份
    種植牧草，為土地稅法第10條所稱之農業用地，從未變更為
    非農業使用；被告係於75年底對原告改課地價稅，換言之，
    75年6 月29日以前係課徵田賦，依前開細則第24條第1 項第
    3 款規定，應依徵收田賦之清冊課徵田賦，無須原告提出申
    請；再者參照財政部80年11月28日台財稅第800421421 號函
    釋及81年8 月18日台財稅第811675581號函釋意旨之實質課
    稅原則及比例原則之精神，領有雜項執照之土地，自應按該
    雜項執照實際使用面積，核課地價稅，而非以該雜項工作物
    坐落位置之土地地號，全部改課地價稅，未建築部分土地，
    如繼續作農業使用者，自應繼續課徵田賦；爰請判決如聲明
    云云。
三、查原告所有系爭臺北縣新店市○○段等19筆土地，屬非都市
    土地，其使用類別為丙種建築用地，且已規定地價在案，被
    告機關依臺北縣政府69年11月7 日雜字第100 號雜項執照、
    臺北縣政府工務局74年4 月24日北工建字第1499號建造執照
    變更通知書，以系爭土地已整地，未作農業使用，遂自實際
    變更使用之次年期（即75年）起改課地價稅迄今等情，有臺
    北縣地籍地價地籍圖電傳資訊資料、臺北縣政府工務局建造
    執照設計變更通知書、使用執照申請書附原處分卷及臺北縣
    土地卡附本院卷內可稽。是被告機關就系爭19筆土地核課94
    年地價稅，揆諸首揭法條規定，洵屬有據。
四、原告雖以前情據為爭執，惟查：
（一）依財政部81年6 月25日台財稅第810814241 號函規定：「
      凡在民國81年3 月31日前所發布未經編入本彙編之土地稅
      有關釋示函令，自民國81年7 月15日起，一律不再援引適
      用」，查原告所舉財政部72年9 月6 日台財稅字第36287
      號函釋固有謂：「經編為都市外山坡地保育區丙種建築用
      地，現仍做農用之旱林地目仍准課徵田賦」，惟該72年函
      釋嗣後並未列入財政部81年土地稅法令彙編，且本件係81
      年以後之地價稅案件更不得再行適用，原告據財政部72年
      9 月6 日主張系爭土地仍作農用，應課徵田賦云云，並無
      可採。又原告援引內政部66年5 月25日台內字第737414號
      函釋：「依平均地權條例第22條規定課徵田賦之農業用地
      ，於變更為非農業用地使用時，應由該管市縣（市）政府
      查明依法變更地目後，再依施行細則第27條第2 項規定，
      通知稅捐機關改課地價稅。」規定，主張系爭土地，數十
      年來，地目仍為「林」亦可證明係爭土地並未變更為非農
      業使用乙節；查該函係內政部66年間所發布，且係就應變
      更地目所為之規定，與本件具體情形不同，復未列入現行
      地政法令彙編，尚無援引適用之餘地。
（二）又非都市土地編為前條第1 項以外之其他用地合於左列規
      定者，仍徵收田賦。1.於中華民國75年6 月29日平均地權
      條例修正公佈施行前，經核准徵收田賦仍作農業用地使用
      者。2.合於非都市土地使用管制規定作農業用地使用者。
      此觀行為時土地稅法施行細則第22條規定即明；而依上揭
      財政部88年3 月4 日台財稅字第880099371 號函釋規定，
      非都市土地編為土地稅法施行細則第21條第1 項以外之其
      他用地，應同時符合同細則第22條第1 款及第2 款規定，
      始得課徵田賦；系爭19筆土地使用分區為山坡地保護區丙
      種建築用地，係屬非都市土地編為農業用地以外之其他用
      地，前申請有69年11月7 日69雜字第100 號雜項執照，並
      整地變更為非農業使用，被告機關乃依臺北縣政府74年4
      月24日北工建字第1499號建造執照變更通知書自75年起對
      系爭土地改課地價稅迄今，已如前述；而依附原處分卷第
      68頁之74年5 月21日使用執照申請書所載雜項執照為69店
      雜字第100 號，其用途係供建築使用之整地，施作工程包
      括挖方、填方、排水溝、混泥土路面、噴漿護坡、植生護
      坡、RC涵管、陰井等，開工日期為69年11月20日，完工日
      期為70年4 月1 日。該雜項工程係供建築使用之整地，既
      已施工完成，自屬變更為非農業使用。是系爭土地非屬土
      地稅法施行細則第22條第1 款於中華民國75年6 月29日平
      均地權條例修正公布施行前，經核准徵收田賦而仍作農業
      使用之土地甚明，被告機關依土地稅法第14條規定課徵地
      價稅，並無不合。原告主張依據土地稅法施行細則第22條
      之規定，系爭土地應徵收田賦云云，即非可採。
（三）至原告主張依財政部80年11月28日台財稅第800421421 號
      函釋及81年8 月18日台財稅第811675581 號函釋意旨之實
      質課稅原則及比例原則之精神，領有雜項執照之土地，自
      應按該雜項執照實際使用面積，核課地價稅，而非以該雜
      項工作物坐落位置之土地地號，全部改課地價稅云云；查
      系爭土地使用類別為丙種建築用地，並非屬依法編定之農
      牧用地、林業用地、養殖用地、鹽業用地、水利用地、生
      態保護用地、國土保安用地等依法編定之農業用地，且已
      規定地價，核與土地稅法第22條規定「非都市土地依法編
      定之農業用地或未規定地價者，徵收田賦」之要件不符，
      自非為原屬符合土地稅法第22條規定應課徵田賦之土地，
      尚無上揭財政部函釋之適用。原告主張，容有誤解，亦非
      可採。
（四）末查租稅稽徵程序，稅捐稽徵機關雖依職權調查原則而進
      行，惟有關課稅要件事實，多發生於納稅義務人所得支配
      之範圍，稅捐稽徵機關掌握困難，為貫徹公平合法課稅之
      目的，因而課納稅義務人申報協力義務。是以財政部81年
      7 月29日臺財稅第810298049 號函釋：「…所有土地，係
      劃定為「山坡地保育區」，尚未編定使用地類別之非都市
      土地，如仍作農業使用，『准自申請當期起』依土地稅法
      第22條規定課徵田賦。」及89年7 月15日臺財稅第000000
      000 號「…原課徵地價稅之公共設施未完竣地區土地，如
      經查明已恢復作農業使用並符合課徵田賦之規定，『准自
      申請之當年起』改課田賦。」查系爭土地於74年已變更為
      非農業使用，自次年即75年起經改課地價稅；是系爭土地
      經整地後，被告機關自變更使用之次年期（即75年）起改
      課地價稅，且該75年改課系爭土地之地價稅處分，業已確
      定，此為原告不爭，並有臺北縣土地卡附卷可參；如嗣後
      系爭土地有符合改課田賦規定情形，原告仍應依前引土地
      稅法施行細則第24條第5 款規定向稽徵機關申請會同有關
      機關實地勘查認定可否改課徵田賦。原告雖主張系爭土地
      均作農業使用，應課田賦云云，然原告並未向被告機關申
      請改課獲准，自無以逕行主張應改課田賦。
五、綜上所述，原告起訴論旨，並非可採。被告機關就系爭19筆
    土地課徵94年之地價稅，並無違誤，復查及訴願決定，遞予
    維持，亦無不合，原告訴請撤銷訴願決定、原處分關於系爭
    19筆土地課徵94年地價稅，為無理由，應予駁回。
六、兩造其餘主張陳述，於判決結果不生影響，無庸一一論列，
    併予敘明。
據上論結，本件原告之訴為無理由，爰依行政訴訟法第98條第1
項前段，判決如主文。
中　　華　　民　　國　　96　　年　　8　　月　　30　　日
                  第六庭審判長法  官   林文舟
                              法  官　 闕銘富
                              法  官　 許瑞助
上為正本係照原本作成。
如不服本判決，應於送達後20日內，向本院提出上訴狀並表明上
訴理由，如於本判決宣示後送達前提起上訴者，應於判決送達後
20日內補提上訴理由書（須按他造人數附繕本）。
中　　華　　民　　國　　96　　年　　8　　月　　30　　日
                              書記官   吳芳靜
